臺灣桃園地方法院交通事件裁定　　　　 96年度交聲字第505號
原處分機關　交通部公路總局新竹區監理所桃園監理站
異　議　人
即受處分人　甲○○
上列異議人因違反道路交通管理處罰條例案件，對於交通部公路
總局新竹區監理所桃園監理站中華民國96年7 月30日所為之處分
（原處分案號：桃監裁罰字第裁52-DB0000000號）聲明異議，本
院裁定如下：
    主  文
原處分撤銷。
甲○○汽車駕駛人，駕駛汽車，有違反道路交通管理處罰條例之
行為，經交通勤務警察制止時，拒絕停車接受稽查而逃逸，處罰
鍰新臺幣參仟元，並記違規點數壹點。
    理  由
一、按汽車駕駛人，駕駛汽車有違反本條例之行為，經交通勤務
    警察或依法令執行交通稽查任務人員制止時，不聽制止或拒
    絕停車接受稽查而逃逸者，除按各該條規定處罰外，處新台
    幣（下同）3,000 元以上6,000 元以下罰鍰，道路交通管理
    處罰條例第60條第1 項定有明文。考其立法目的，係以交通
    違規涉及所有參與交通者之生命、身體及財產安全，員警因
    特定目的或依一般勤務分派，在各地點依法執行稽查取締，
    如不服稽查制止而持續違規，自難生阻絕危害發生之效，此
    時自可連續處罰；又如拒絕接受稽查而逃逸離去，當場追逐
    ，雖非絕對不可，但衍生交通危險，有時甚至大於用路人本
    身之違規事項，且值勤成本及嚇阻違規之效用必將大減，事
    後追查，亦未必可獲知真正違規行為之人，使交通違規之稽
    查取締徒生無謂成本，並有悖道路交通管理處罰條例「加強
    道路交通管理，維護交通秩序，確保交通安全」之立法目的
    （道路交通管理處罰條例第1 條參照）。何況該參與交通之
    人遭警攔檢稽查，如認取締有誤或別有正當理由，可向值勤
    員警陳述說明，若仍有不服，可循申訴、裁決、聲明異議等
    法定途徑謀求救濟，故如不服稽查而逃逸，除原有違規情事
    依法處罰外，另設本條之處罰，用以杜絕僥倖，確保公益。
    是以，本條所謂「拒絕停車接受稽查而逃逸」之意涵，應解
    釋為包括「經警攔停時拒絕停車而直接逃逸」之積極態樣及
    「停車受檢後，消極不配合出示證件，或不提供可查知行為
    人確實身分之文件或資料而離去現場」之消極態樣，始合乎
    上開立法本旨。次按，汽車駕駛人駕駛汽車違反道路交通管
    理處罰條例第60條第1 項之規定者，除應依各該條所規定之
    罰鍰處罰外，並予記違規點數1 點，道路交通管理處罰條例
    第63條第1 項第1 款亦定有明文。又所謂「汽車」，係指在
    道路上不依軌道或電力架線而以原動機行駛之車輛（包括機
    器腳踏車），此觀諸道路交通安全規則第2 條第1 項第1 款
    規定即明。
二、本件異議人即受處分人甲○○騎乘車號MEU-423 號重型機車
    於民國96年5 月19日17時53分許，在桃園縣桃園市○○路與
    民光東路經警逕行舉發「違反處罰條例之行為，拒絕停車接
    受稽查而逃逸」之違規事由，嗣異議人於應到案日期前向原
    處分機關提出申訴，經原處分機關請舉發單位調查結果，仍
    認異議人騎乘機車確有前述違規行為，原處分機關乃依道路
    交通管理處罰條例第60條第1 項、違反道路交通管理事件統
    一裁罰基準及處理細則暨基準表之規定，於96年7 月30日裁
    處異議人罰鍰3000元，有桃園縣政府警察局舉發違反道路交
    通管理事件通知單（下稱舉發通知單，桃警局交字第DB0000
    000號 ）、原處分機關違反道路交通管理事件裁決書（案號
    ：桃監裁罰字第裁52-DB0000000號) 暨交通違規陳述單、桃
    縣政府警察局桃園分局96年6 月22日桃警分交字第09610344
    87號函在卷可稽。
三、訊據異議人固不否認有於上揭時、地遭警攔查之事實，惟矢
    口否認有何拒絕停車接受稽查而逃逸之行為，辯稱：因未帶
    證件，只好告知警察欲前往公司即桃園縣桃園市○○街11號
    拿皮夾證件，張姓員警尾隨而至，並無逃逸事實云云。經查
    ：
  (一)異議人於本院調查時自承：當時為警攔停時並未攜帶證件，
    因為派出所就在我公司旁邊，警察當時沒有說，我已經可以
    離開了，我就離開，警察並沒有同意我離開，我後來我在公
    司打完卡之後，警察就在我公司門口等我，警察是跟我一起
    離開等情，另證人即舉發員警張祐瑞本院調查時到庭結證稱
    ：我攔停異議人之後救告知異議人已經闖紅燈，並請他出示
    證件，在告發時，我有問他姓名、車號，異議人當時沒有出
    示駕照、行照，然後異議人叫我開少一點，我問異議人的年
    籍資料，異議人沒有告訴我，要我開少一點，異議人跟我說
    ，我告訴你的話，你就要開少一點，我就跟他說，警察沒有
    跟你講條件的，然後我在用電腦查詢無線電時，還沒有查出
    來，異議人就叫我開少一點，我就在違規單上面寫闖紅燈、
    左轉，那時候異議人口氣就變了說，他趕著上班，就要騎乘
    機車離去，我告訴他，不能走，可是異議人還是騎走，然後
    我就騎機車在後面追異議人，追到異議人上班的地方，就依
    警察職權行使法第6 、7 條，因異議人未帶證件，所以呼叫
    巡邏車將異議人帶回派出所，並告發不服稽查、取締、逃逸
    等語。
  (二)交通員警製單舉發違反道路交通管理處罰條例所列之違規事
    實，本質上為行政處分，係公務員基於職務上權力，依法就
    特定之具體事件所為具公法上效果之單方行政行為，基於公
    務員為公法上行為具有公信力之原則，該行政處分當可被推
    定為真正，其據以依法處分之事實認定亦為正確無誤，本此
    公信原則，乃立法者賦予行政機關制定違反道路交通管理事
    件統一裁罰標準及處理細則，使執勤警員得當機處分，以達
    其維護交通秩序、安全之行政目的，反之，若謂公務員一切
    行政行為均需拍攝照片以證其實，則國家行政勢必窒礙難行
    ，從而，本院經查無何證據足資證明其有捏造事實違法取締
    之情事，則執勤警員本其維護交通秩序、安全職責所為之舉
    發，自應受到合法、正確之推定。是以，互核異議人前揭所
    承及證人所述內容以觀，異議人有停車受檢但未出示或告知
    員警可資辨別其身分之相關證件或資料之情，應屬事實。據
    此，異議人雖經攔檢後停車，但既未配合出示證件，或告知
    可辨別其身分之資料供警查證，即駕車離去現場，警員雖有
    抄下其機車車牌號碼，但異議人是否為登記之車主，理論上
    有各種可能，事後雖依因警員上前追逐異議人並帶異議人回
    派出所而查知其年籍資料，但實已無謂耗用警力成本，依上
    開說明，係屬消極不服稽查取締而逃逸之態樣，尚不能以事
    後警員事後查知異議人之真實年籍資料，而反認異議人當時
    並未不服稽查而逃逸。又警員既已告知異議人應出示證件，
    否則就屬不服稽查，會有3,000 元之處罰等語，縱未明確告
    知異議人「逃逸」二字，但異議人既知其情，而仍騎車離去
    ，顯然並未理會警員之告誡，是其有逃逸之是事實及故意甚
    明，其辯稱沒有不服稽查而逃逸云云，亦非可採。
四、綜上所述，本件事證明確，異議人所有車牌號碼MEU-423 號
    重型機車確有前述違反處罰條例之行為，拒絕停車接受稽查
    而逃逸之違規行為，原處分機關就異議人所有前開車輛有駕
    駛人前述違規行為，援引上揭道路交通管理處罰條例第60條
    第1 項規定，裁處異議人罰鍰，惟未記違規點數，容有未洽
    。異議人提出異議否認違規情事，雖無理由，然原機關裁罰
    既有上述可議之處，自應由本院將該處分撤銷，並依道路交
    通管理處罰條例第60條第1 項及第63條第1 項第1 款規定裁
    處罰鍰新臺幣3,000 元，並記違規點數1 點。
據上論斷，應依道路交通案件處理辦法第20條前段，裁定如主文
。
中　　華　　民　　國　　96　　年　　9 　　月　　28　　日
                  交通法庭    法　官　朱美璘
以上正本證明與原本無異。
如不服本裁定，應於送達後5 日內，向本院提出抗告狀。
                              書記官　谷貞豫
中　　華　　民　　國　　96　　年　　9 　　月　　28　　日
